【裁判字號】    89,台上,7920
【裁判日期】    891227
【裁判案由】    違反電業法
【裁判全文】
最高法院刑事判決                              八十九年度台上字第七九二○號
    上  訴  人  甲○○
右上訴人因違反電業法案件，不服台灣高等法院台南分院中華民國八十七年八月五日
第二審判決（八十七年度上訴字第一○七六號，起訴案號：台灣台南地方法院檢察署
八十七年度偵字第一六三九號），提起上訴，本院判決如左：
    主  文
原判決撤銷，發回台灣高等法院台南分院。
    理  由
本件原判決認定上訴人甲○○意圖不法利益，於民國八十五年八月下旬某日在台南市
○○○路一段一八一巷四六號自宅，同時拆開上揭住處一樓（電錶號碼第00000
000號）及二樓（電錶號碼第00000000號）之各該電錶封印改裝電壓接續
鉤之方式，使電度錶失效不準，計數變慢，自八十五年八月二十八日至八十六年九月
二十七日止竊用台灣電力股份有限公司（下稱台電公司）之電力。詳如原判決附表基
本資料及追償電費計算表。嗣於八十六年九月二十七日十時許，為台電公司稽查人員
查獲等情，因而撤銷第一審科刑之判決，改判論處上訴人以鬆脫電壓接續鉤之方法，
使電度表失效不準，而竊電罪刑，固非無見。
惟查(一)按審理事實之法院，對於被告有利及不利之證據，均應一併加以注意，依職權
詳為調查，再綜合全部證據資料，本於經驗及論理法則，定其取捨，並明全部證據
取捨判斷之理由，否則即有理由不備之違法。原判決依證人即台電公司之稽查員周晉
生供述，其等在現場稽查時，發現電錶已遭拆開，電壓接續鉤已遭破壞等語，但就上
訴人開啟電錶封印之時間，破壞電壓接續鉤，竊取電流之數量，未明憑以認定之證
據，自有理由不備之違法。(二)上訴人辯稱：其向頂美建設公司購買新屋，於八十四年
七、八月間進住，進住後，至被查獲時，每月用電增減無多，且依卷附之電費繳費收
據顯示，上訴人之住宅用電，八十四年八月為一○九六度，同年十月為四一八度，同
年十二月為三一九度，八十五年二月為三二四度，八十五年六月為五九○度，同年八
月為三八○度，八十六年二、四、六、八月為一四五度、二四一度、二九二度、八六
度，則上開電錶之電壓接續鉤破壞後，是否導致電度錶圓盤轉速變更及變更幅度之大
小，均攸關竊電數量之認定，原審未詳加調查，亦有調查職責未盡之違誤。(三)又台電
公司在用戶電錶上裝置之封印，一面刻有台電字樣，一面印有閃光圖案，既用以證明
為電力公司所加封，即與刑法第二百二十條第一項所稱足以為表示其用意之證明者相
當，自應以文書論，且已隨同出租之電錶，由用戶保管，如加以毀壞是否成立刑法第
一百三十八條之罪，原判決於事實欄載明上訴人拆開電錶之封印，但未明法律之適
用，難謂允洽。上訴意旨雖未指摘及此，然上述違法為本院得依職權調查之事項，應
認原判決有撤銷發回更審之原因。
據上論結，應依刑事訴訟法第三百九十七條、第四百零一條，判決如主文。
中      華      民      國    八十九    年     十二     月    二十七    日
                              最高法院刑事第十庭
                                  審判長法官  莊  登  照
                                        法官  洪  明  輝
                                        法官  蔡  清  遊
                                        法官  黃  一  鑫
                                        法官  林  秀  夫
      右正本證明與原本無異
                                              書  記  官
中      華      民      國     九十     年      一      月      四      日


司法院資訊處製作；財團法人民間司法改革基金會備份。
